臺灣臺中地方法院民事判決　96年度再易字第7號
再審　原告　甲○○○
訴訟代理人　何端格
再審　被告　乙○○
訴訟代理人　張繼準律師
複代 理 人　張瓊文律師
上列當事人間再審之訴事件，再審原告對於本院中華民國96年2
月16日確定判決提起再審之訴，本院判決如下：
    主    文
再審之訴駁回。
再審訴訟費用由再審原告負擔。
    理    由
一、再審意旨略以：原審95年度簡上字第61號拆屋還地事件確定
    判決所依憑之地籍圖，與原審未經審酌之原始分割圖不盡相
    同，而地籍圖之正確性乃原確定判決是否正確之重要基礎，
    經再審原告於原確定判決後，向台中縣清水地政事務所申請
    就台中縣龍井鄉○○○段新庄子小段第128、128之1、128
    之2、128之3地號請求更正地籍圖，業經台中縣清水地政事
    務所於民國96年4月30日以清地測字第0960007814號函表示
    「台端申請龍井鄉○○○段新庄子小段第128、128之1、128
    之2、128之3地號原始分割圖與核發地籍圖謄本不符一案，
    本所業已更正地籍圖線完峻並檢送更正前後地籍圖謄本乙份
    」，可知更正後之地籍圖與原始分割圖均為未經原審審酌之
    新證據，為此爰依民事訴訟法第496條第1項第13款之規定提
    起再審之訴等語。並聲明：(1)原確定判決廢棄(2)再審被告前
    審第一審之訴及其假執行之聲請均駁回。
二、按民事訴訟法第500條第1項、第2項規定：「再審之訴，應
    於30日之不變期間內提起。前項期間，自判決確定時起算，
    判決於送達前確定者，自送達時起算；其再審之理由發生或
    知悉在後者，均自知悉時起算。但自判決確定已逾5年者，
    不得提起。」經查：本件再審原告係於96年4月30日向台中
    縣清水地政事務所重新核發正確之地籍圖始知悉原告分割圖
    與新地籍圖得為再審之理由，此有台中縣清水地政事務所96
    年4月30日清地測字第0960007814號函附卷可稽，是再審原
    告於96年5月15日提起本件再審之訴未逾30日之不變期間，
    先予敘明。
三、按當事人發見未經斟酌之證物或得使用該證物者，得以再審
    之訴對於確定終局判決聲明不服，民事訴訟法第496條第1項
    第13款固著明文。惟所謂當事人發見未經斟酌之證物，係指
    前訴訟程序事實審之言詞辯論終結前已存在之證物，因當事
    人不知有此，致未經斟酌，現始知之者而言；若在前訴訟程
    序事實審言詞辯論終結前，尚未存在之證物，本無所謂發見
    ，自不得以之為再審理由 (最高法院29年上字第1005號判例
    意旨參照）。經查再審原告所提更正之地籍圖為台中縣清水
    地政事務所96年4月30日清地測字第0960007814號函覆更正
    ，而原審於96年1月25日言詞辯論終結，是該更正之地籍圖
    顯於原審之言詞辯論終結前尚未存在，揆之前開說明，再審
    原告自不得以之為再審理由。
四、復按民事訴訟法第496條第1項第13款所謂當事人發見未經斟
    酌之證物或得使用該證物者，係指前訴訟程序事實審之言詞
    辯論終結前已存在之證物，因當事人不知有此，致未經斟酌
    現始知之者而言，若其證據在前訴訟程序中業已提出，經法
    院審核不予採取者，自不得據為再審之理由（最高法院91台
    聲字第358號裁判意旨可參）；若在前訴訟程序事實審言詞
    辯論終結前已提出之證物，縱令原確定判決未加斟酌，亦無
    民事訴訟法第496條第1項第13款適用之餘地（最高法院81年
    台上字第1034號裁判意旨可參）。經查：再審原告據以主張
    發現未經斟酌之原始分割圖，係於原審96年1月25日言詞辯
    論期日提出，是此原始分割圖已非當事人於原審言詞辯論終
    結前不知有此分割圖存在致未經斟酌現始知之證物；況原審
    於判決理由中明載「上開原始分割圖既於49年間即存在，上
    訴人於原審即可提出該分割圖及前開主張，其遲至本院96年
    1 月25日第二度進行言詞辯論時，始提出上開攻擊防禦方法
    ，且未依民事訴訟法第436條之1準用第447條第2項規定，釋
    明其有因該法第447條第1項但書各款事由，致未能於第一審
    或本院準備程序提出該等新攻擊防禦方法之情形，依據同條
    第3項規定，其提出之該等新攻擊防禦方法自應予以駁回」
    ，該原始分割圖於原審言詞辯論終結前提出，亦經法院審核
    不予採取；揆諸前開說明，再審原告自均不得再執此據為再
    審之理由。
五、綜上所述，本件再審原告據以提起再審之訴之「更正之地籍
    圖」及「原始分割圖」均不符合民事訴訟法第496條第1項第
    13 款所謂之發見未經斟酌之證物，本件顯無再審理由，爰
    依民事訴訟法第502條第2項規定，不經言詞辯論，逕以判決
    駁回之。
六、訴訟費用負擔之依據：民事訴訟法第505條、78條。
中　　華　　民　　國　　96　　年　　10 　月　　31　　日
                  民事第二庭  審判長法  官  許秀芬
                                    法  官  王鏗普
                                    法  官  涂秀玲
正本證明與原本無異。
本判決不得上訴。
中　　華　　民　　國　　96　　年　　10 　月　　31  　日
                                    書記官
